【裁判字號】    98,台上,4137
【裁判日期】    980723
【裁判案由】    違反毒品危害防制條例等罪
【裁判全文】
最高法院刑事判決            九十八年度台上字第四一三七號
上  訴  人  台灣高等法院檢察署檢察官
上  訴  人  甲○○
（被 告 ）
被      告  乙○○
上列上訴人等因被告等違反毒品危害防制條例等罪案件，不服台
灣高等法院中華民國九十八年四月二十八日第二審更審判決（九
十八年度上更(一)字第八０號，起訴案號：台灣板橋地方法院檢察
署九十五年度偵字第一五一八五號），提起上訴，本院判決如下
：
    主  文
上訴駁回。
    理  由
按刑事訴訟法第三百七十七條規定，上訴於第三審法院，非以判
決違背法令為理由，不得為之。是提起第三審上訴，應以原判決
違背法令為理由，係屬法定要件。上訴第三審法院之案件，是否
以判決違背法令為上訴理由，應就上訴人之上訴理由書狀加以審
查，如果上訴理由書狀並未依據卷內訴訟資料，具體指摘原判決
不適用何種法則或如何適用不當，或所指摘原判決違法情事，顯
與法律規定得為第三審上訴理由之違法情形，不相適合時，均應
認其上訴為違背法律上之程式，予以駁回。至原判決究有無違法
，與上訴是否以違法為理由係屬二事。本件原審審理結果，認為
上訴人甲○○販賣第一級毒品、被告乙○○持有第一級毒品等犯
行均明確，因而撤銷第一審關於此等部分對甲○○所為科刑及諭
知乙○○無罪之判決，比較行為時及裁判時法律，分別適用最有
利於被告二人之規定，改判論處甲○○販賣第一級毒品罪刑（處
有期徒刑十二年），及對乙○○變更檢察官原起訴之意圖販賣而
持有第一級毒品罪，改論處其持有第一級毒品罪刑。已詳述調查
、取捨證據之結果及得心證之理由。並就甲○○否認販賣海洛因
犯行之供詞及其所辯各語認非可採，予以論述。查原判決主要係
依憑證人張格禎於第一審及原審所為向甲○○購買海洛因新台幣
（下同）三千元之證言，及交易當天彼等所持用行動電話之通訊
監察譯文，確有張格禎向甲○○取物「三張」之交談內容，且該
「三張」一語即指三千元之意，亦據張格禎陳明無訛，佐諸扣案
帳冊內容並有「紅茶３０」之記載，核與張格禎自承綽號「紅茶
」及上開購買海洛因三千元之證詞相符，再參以彼等係經由網路
結識，素無深交，亦無任何親誼，甲○○苟非為牟利，當無甘冒
觸犯刑事重責之風險，原價轉讓海洛因予張格禎之理，而甲○○
否認販賣海洛因，所持辯解復屢次更易，語多反覆，初全然否認
有交付海洛因予張格禎之情，繼則稱僅代為購買，未從中牟利，
應屬轉讓等語，顯屬卸責，不足採信，業於理由內說明甚詳。核
與客觀上之經驗法則及論理法則尚無違背，甲○○上訴意旨徒執
張格禎翻異所述其係囑甲○○幫忙購買、打電話向甲○○洽取海
洛因當天，是否確前去拿取，已不復記憶云云等證言之片斷，否
認販賣海洛因，主張僅係幫助施用，而重為事實之爭執，並指摘
原判決有證據上理由矛盾之違誤，自非適法之第三審上訴理由。
又原判決併引為對甲○○科刑判決基礎之上開帳冊，業經原審於
審判期日提示甲○○並令其辨識，依法踐行調查程序；原判決並
就該帳冊內容詳予剖析其實際登載日期應為民國九十五年二月無
訛。甲○○上訴意旨不依憑卷證，任意指摘原審未依法提示該帳
冊，且徒憑己意，主張該帳載事項悉為九十四年間所為，不足為
本件九十五年間販賣海洛因犯罪之佐證云云，核屬單純事實之爭
執，客觀上亦不足據以辨認原判決已具備違背法令之形式要件。
次查販賣第一級毒品罪之法定刑為死刑或無期徒刑；處無期徒刑
者，得併科一千萬元以下罰金，原判決對甲○○論以販賣第一級
毒品罪，並量處有期徒刑七年，業於理由說明潘蓮清有堪資憫恕
之處，依其情狀處以有期徒刑，已可達防衛社會之目的，而適用
刑法第五十九條之規定酌量減輕其刑，核無甲○○上訴意旨所指
主文與理由矛盾之違法。再查依刑事訴訟法第一百六十一條第一
項規定，檢察官就被告犯罪事實，應負舉證責任，並指出證明之
方法，因此，檢察官對於起訴之犯罪事實，應負提出證據及說服
之實質舉證責任。倘所提出之證據，不足為對被告有罪或不利判
斷之積極證明，或其指出證明之方法，無從說服法院以形成被告
有罪或對其不利之心證，基於無罪推定及罪疑唯輕等原則，自應
諭知無罪或為有利被告之判斷。原判決關於乙○○被訴意圖販賣
而持有海洛因部分，認並無證據證明乙○○持有本件海洛因有販
賣牟利之意圖，乃變更檢察官之起訴法條，論乙○○以單純持有
第一級毒品罪，已就卷內檢察官所舉證人黃美蓮於檢察事務官調
查時指向乙○○「調海洛因」之供證及黃美蓮與乙○○電話通訊
監察譯文等訴訟資料，逐一剖析，參互審酌，說明該譯文內容如
何不足證明黃美蓮所稱向乙○○「調海洛因」之數量若干及是否
給付對價，致難執為乙○○販賣或意圖販賣而持有第一級毒品之
論據等情。此外，檢察官迄原審辯論終結時止，均未另行提出適
合於證明乙○○確有販賣海洛因意圖之積極證據並盡說服之責或
為任何調查證據之聲請，於法院提示上開供證與譯文踐行調查程
序時，亦均僅表示無意見，始終未曾聲請傳訊黃美蓮，原判決因
認無從獲得乙○○有販賣意圖之心證，於法洵無違誤。乃檢察官
遲至提起第三審上訴始主張應傳訊黃美蓮，且竟執以指摘原審證
據調查職責未盡，已違檢察官己身應盡之實質舉證責任，甚且易
致審判延宕，而有礙被告儘速受審以減免訟累之權利，殊不足取
。再查是否屬刑事訴訟法第三百七十六條所列不得上訴於第三審
法院之案件，不以第二審判決時所適用之法條為唯一標準，如起
訴時非該條所列之案件，當事人對於第二審認定係該條所列案件
之判決復有爭執，固不受不得上訴於第三審法院之限制；然若上
訴所執理由，非但未就起訴法條有所爭執，且係以第二審所確認
，屬上開不得上訴第三審之罪為前提，而進一步指摘原判決有其
他違法或不當，其此部分第三審上訴，即非合法。原判決認本件
乙○○所為，應論以毒品危害防制條例第十一條第一項持有第一
級毒品罪，該罪最高法定本刑為有期徒刑三年，核屬上開規定所
列不得上訴第三審之案件。而檢察官上訴意旨主張乙○○所為應
論以意圖販賣而持有第一級毒品罪部分之理由，並非適法，已如
前述，其另指同條例第十九條第一項關於供犯罪所用之物應諭知
沒收之規定，其適用之範圍並不及於持有第一級毒品罪，乃原判
決竟就乙○○持有海洛因犯罪所用，供裝置海洛因之包裝袋二個
，依該規定諭知沒收，有適用法則不當之違法云云部分，顯對原
判決所確認，乙○○應論以單純持有第一級毒品罪之事實，非但
並無爭執，且係以之為前提，指摘原判決誤引上開沒收規定，其
此部分之上訴，自非合法。依上揭說明，本件甲○○及檢察官之
上訴，俱違背法律上之程式，均應予駁回。
據上論結，應依刑事訴訟法第三百九十五條前段，判決如主文。
中    華    民    國   九十八   年   七   月  二十三  日
                      最高法院刑事第四庭
                          審判長法官  張  淳  淙
                                法官  劉  介  民
                                法官  蔡  彩  貞
                                法官  林  俊  益
                                法官  陳  世  雄
      本件正本證明與原本無異
                                      書  記  官
中    華    民    國  九十八  年    七    月  三十一  日
                                                    M


司法院資訊處製作；財團法人民間司法改革基金會備份。
